臺灣高等法院刑事判決
110年度上訴字第3144號
上  訴  人  
即  被  告  陳鴻元


選任辯護人  湯  偉律師（法扶律師）
上列上訴人即被告因違反毒品危害防制條例等案件，不服臺灣新
竹地方法院110年度訴字第323號，中華民國110年9月14日第一審
判決（起訴案號：臺灣新竹地方檢察署109年度偵字第14398號、
110年度偵字第3762號、110年度偵字第4922號），提起上訴，本
院判決如下：
    主  文
上訴駁回。
    事實及理由
一、本案經本院審理結果，認第一審以被告犯毒品危害防制條例
    第4條第2項之共同運輸第二級毒品罪及同法第11條第2項之
    持有第二級毒品罪，就運輸第二級毒品部分，量處有期徒刑
    5年，持有第二級毒品部分，量處有期徒刑5月，如易科罰金
    ，以新臺幣(下同)1,000元折算1日，另說明扣案如原判決附
    表編號1、2所示之第二級毒品，應沒收銷燬之，而如原判決
    附表編號3、4所示手機，為被告所有，且供其遂行本件犯行
    所用，沒收之，核其認事用法及量刑均無不當，應予維持，
    除證據部分應補充「被告於本院準備程序及審理時之自白」
    外，其餘均引用第一審判決書記載之事實、證據及理由（如
    附件）。
二、被告上訴意旨略以:被告與賴冠諭共同出資從國外購買大麻
    ，係為了自己施用，本件運輸毒品之次數只有1次，且毒品
    亦未流入市面，與長期、大量運輸毒品入之情況相比，本件
    應符合毒品危害防制條例第17條第3項之情節輕微的要件，
    而有該條項之適用，原審漏未考量上情，逕認無該條項之適
    用，認事用法顯有違誤；另就本件輸入第二級毒品，被告非
    屬主導地位，犯罪情節較為輕微，而就持有毒品部分，被告
    亦配合員警偵查，將細節全盤供出，且被告持有時間甚短，
    數量亦非鉅，故本件應有刑法第59條之適用，原審未予審酌
    ，認事用法亦有違誤，為此提此本件上訴等語。
三、本院經查:
　㈠原審判決依憑被告於準備程序、審理中之自白，法務部調查
    局新竹縣調查站查證報告、財政部關務署臺北關109年12月1
    7日北松郵移字第1090102004號函暨所檢附之財政部關務署
    臺北關扣押貨物/運輸工具收據及搜索筆錄、扣案物照片、
    法務部調查局臺北市調查處疑似毒品初步篩檢表、掛號郵件
    簽收(收據)清單、新竹縣調查站調查官徐瑞擎製作之職務報
    告及現場蒐錄對話譯文、海關實名委任APP申請畫面截圖暨
    宅急便託運單照片、原判決附表編號3手機鑑識所得及翻拍
    照片畫面、附表編號4手機Telegram訊息截圖及手機相簿及L
    INE訊息截圖、法務部調查局新竹縣調查站109年12月23日搜
    索扣押筆錄、扣押物品目錄表、法務部調查局新竹縣調查扣
    押物品照片、法務部調查局濫用藥物實驗室110年1月18日調
    科壹字第11023000220號鑑定書，並有原判決附表所示之物
    扣押在案，足証被告自白與事實相符，認定被告確有共同運
    輸第二級毒品及持有第二級毒品之犯行，已詳敘所憑之證據
    與認定之理由，並無任何憑空推論之情事，亦與經驗法則、
    論理法則無違。
　㈡被告雖主張本件有毒品危害防制條例第17條第3項減刑之適用
    。惟按「被告因供自己施用而犯第4條之運輸毒品罪，且情
    節輕微者，得減輕其刑。」，為現行毒品危害防制條例第17
    條第3項所明定。考其增訂之立法理由，係出於毒品危害防
    制條例對「運輸」毒品之行為均一律依據第4 條加以處罰，
    對於行為人係自行施用之意圖而運輸毒品之行為，並無不同
    規範。然此種基於自行施用之目的而運輸毒品之行為，且情
    節輕微者，雖有問責之必要性，惟如一律依本法第4 條論以
    運輸毒品之重罪，實屬法重情輕，且亦無足與真正長期、大
    量運輸毒品之犯行區別，是針對自行施用而運輸毒品之犯行
    ，增訂上開第17條第3 項之規定，以達罪刑均衡之目的。就
    本案之犯罪情節以觀，被告於110年3月15日偵訊中陳稱：我
    跟賴冠諭一起出錢購買外國大麻，我是訂購300公克，總共
    是24萬，我先付他12萬元等語（見偵卷第153頁），被告於
    原審訊問程序亦陳稱：包裹內的4包大麻是與他人共同出資
    訂購等語（見原審卷第26頁）。由此可知原審附表編號1之
    大麻除有被告訂購外，尚有與他人合資部分，難認全部供被
    告個人施用。再者，本件包裹內之大麻重量已逾1公斤，數
    量非微，已類大量輸入毒品之情狀，況被告案發當時僅係一
    在學學生，然其出資購買部分價格竟高達24萬元，衡以常情
    ，應已屬難認情節輕微，自無從依該條之規定減輕其刑。
　㈢至辯護人主張就本件共同運輸第二級毒品、持有第二級毒品
    應依刑法第59條酌減其刑部分，惟按刑法第59條規定犯罪之
    情狀顯可憫恕，認科以最低度刑仍嫌過重者，得酌量減輕其
    刑，此雖為法院依法得行使裁量事項，然非漫無限制，必須
    犯罪另有特殊原因、環境與情狀，在客觀上足以引起一般人
    之同情，認為即予宣告法定低度刑期，猶嫌過重者，始有其
    適用。是以，為此項裁量減輕其刑時，必須就被告全部犯罪
    情狀予以審酌，在客觀上是否有足以引起社會上一般人之同
    情，而可憫恕情形，始謂適法，最高法院88年度台上字第66
    83號判決意旨可參。本件被告所犯之運輸第二級毒品罪，經
    依毒品危害防制條例第17條第2項規定減輕其刑後，其法定
    最低刑度已大幅降低，而被告共同運輸之大麻重逾1公斤，
    數量甚鉅，一旦流入市面，對他人身心健康之危害及社會治
    安之影響嚴重，尚難認量處減刑後之最低刑度，有何足以引
    起一般同情、猶嫌過重情形，自無情堪憫恕、法重情輕之情
    。另就被告持有第二級毒品部分，被告於調詢時稱:係與友
    人合購毒品等語，而其於本院審理時係稱:伊課業有設計課
    ，同學跟伊說，使用大麻可以增加自己的靈感，伊才嘗試等
    語(本院卷第86頁)，被告係一大學在學學生，受有一定之教
    育，非不諳世事，獲取作業靈感之方式不甚凡幾，其理應有
    判斷之能力，然其竟選擇以觸法方式為之，實難認其有何不
    得不為之情堪憫恕原因，況其持有數量非微，原審就其持有
    第二級毒品部分，量處有期徒刑5月，並諭知易科罰金之折
    算標準，尚難認有何情輕法重之情。
  ㈣從而，被告提起本件上訴，係就原審業已論斷、說明之事項
    反覆爭執，並未再有其他舉證為憑，為無理由，應予駁回。
據上論斷，應依刑事訴訟法第368條、第373條，判決如主文。
本案經檢察官沈郁智提起公訴，檢察官李叔到庭執行職務。
中　　華　　民　　國　　110 　年　　12　　月　　30　　日
                  刑事第四庭    審判長法　官  陳筱珮
                                      法　官  羅郁婷
                                      法　官  柯姿佐
以上正本證明與原本無異。
如不服本判決，應於收受送達後20日內向本院提出上訴書狀，其
未敘述上訴之理由者並得於提起上訴後20日內向本院補提理由書
（均須按他造當事人之人數附繕本）「切勿逕送上級法院」。
                                      書記官  蔡於衡
中　　華　　民　　國　　110 　年　　12　　月　　30　　日